臺灣宜蘭地方法院刑事判決　　　　　　　 99年度易字第424號
公　訴　人　台灣宜蘭地方法院檢察署檢察官
被　　　告　戴嘉葵
上列被告因恐嚇案件，經檢察官提起公訴（99年度偵字第3039號
），本院判決如下：
    主  文
戴嘉葵犯恐嚇危害安全罪，共二罪，各處有期徒刑肆月，如易科
罰金，均以新台幣壹仟元折算壹日，扣案之空氣槍壹支（槍枝管
制編號：0000000000號）沒收。應執行有期徒刑柒月
，如易科罰金，以新台幣壹仟元折算壹日，扣案之空氣槍壹支（
槍枝管制編號：0000000000號）沒收。
    事  實
一、戴嘉葵因與周岱樺有情感及債務糾紛，屢尋周岱樺出面處理
    未獲，於民國99年7月10日上午9時20分許，在宜蘭縣羅東鎮
    中山公園遇見周岱樺，遂趨前要求周岱樺與其商談解決2 人
    之事，因周岱樺不從，2人因而發生拉扯，此時路過之真實
    姓名、年籍不詳之男子見狀出言制止戴嘉葵，戴嘉葵因而心
    生不滿，出言辱罵該男子，該男子亦生不悅，拿出剪刀對戴
    嘉葵稱：你對女人這樣，如果這樣過份，我就殺你等語，戴
    嘉葵見周岱樺無意處理2人之事，遂基於恐嚇之犯意，取出
    其所有置於背包中不具殺傷力之空氣槍（槍枝管制編號：
    0000000000 號），左手從周岱樺後面摟住其脖子，右手持
    空氣槍指向周岱樺，以此使人誤信其持有具殺傷力之槍枝而
    加害生命、身體之舉動，致令周岱樺心生畏懼，而生危害於
    其安全，該男子見狀亦即離開現場。而在中山公園老人館內
    從事清潔工作之鄧慧敏，於打掃完走出老人館時，見此情形
    ，遂勸戴嘉葵：你為何押一個女生，快把槍放下等語，戴嘉
    葵見狀更行氣憤，另基於恐嚇之犯意，喝令鄧慧敏不要多管
    閒事，並持前揭空氣槍指向鄧慧敏，以此使人誤信其持有具
    殺傷力之槍枝而加害生命、身體之舉動，致令鄧慧敏心生畏
    懼，而生危害於其安全。鄧慧敏隨即返回老人館內撥打電話
    報警，周岱樺亦趁機尾隨鄧慧敏躲入老人館中，戴嘉葵追著
    周岱樺亦欲進入老人館，而為鄧慧敏所攔阻在外，嗣警員前
    來處理，因而查獲上情。
二、案經周岱樺訴由宜蘭縣政府警察局羅東分局報請台灣宜蘭地
    方法院檢察署檢察官偵查後起訴。
    理  由
一、證據能力部分：
  (一)按被告以外之人於審判外之言詞或書面陳述，除法律有規定
    者外，不得作為證據；被告以外之人於偵查中向檢察官所為
    之陳述，除顯有不可信之情況者外，得為證據，刑事訴訟法
    第159條第1項、第159條之1第2項分別定有明文。證人即被
    害人鄧慧敏於檢察官前所為之證述，業經具結，且亦無何顯
    有不可信之情況，又經本院於審判程序中進行交互詰問，足
    見被告戴嘉葵之訴訟防禦權已獲充分之保障，本件證人鄧慧
    敏於偵訊時之供述，自得採為證據。
  (二)按被告以外之人於審判外之言詞或書面陳述，除法律有規定
    者外，不得作為證據。又被告以外之人於審判外之陳述，雖
    不符前四條之規定，而經當事人於審判程序同意作為證據，
    法院審酌該言詞陳述或書面陳述作成時之情況，認為適當者
    ，亦得為證據。當事人、代理人或辯護人於法院調查證據時
    ，知有第159條第1項不得為證據之情形，而未於言詞辯論終
    結前聲明異議者，視為有前項之同意，刑事訴訟法第159 條
    第1項、第159條之5第1項、第2項分別定有明文。本件被告2
    人及檢察官於本院審理時對下列所述其他證據資料，均不爭
    執其證據能力，本院審酌該等證據資料作成時之情況，亦無
    不宜作為證據之情事，依刑事訴訟法第159條之5第2項規定
    ，自均有證據能力。
二、訊據被告戴嘉葵固坦承與告訴人周岱樺有情感及債務糾紛，
    於99年7月10日上午在宜蘭縣羅東鎮中山公園內遇見告訴人
    周岱樺，且當日有手持從背包中拿出之空氣槍等情，惟矢口
    否認有何恐嚇告訴人周岱樺、被害人鄧慧敏之犯行，辯稱：
    當時告訴人與一名嫖客在一起，我接近他們還沒講話，告訴
    人就跟嫖客說「就是他、就是他」，嫖客就拿出刀要殺我，
    我拿槍出來是要對抗要傷害我的嫖客等語。
三、經查：
  (一)被告於警詢中辯稱當日在中山公園並未亮槍云云（警卷第4
    頁）；於檢察官內勤訊問之初亦辯稱在警方到達前並未將槍
    拿出，均係放在背包裡云云；後始改稱因為一個男生叫我不
    要對女生太過分，不然要殺我，而有拿槍出來（偵卷第22頁
    ），被告先後供述不一，供述之可信度已有可疑。
  (二)針對本案事發經過，證人即告訴人於本院證述：99年7月10
    日上午我去宜蘭縣羅東鎮中山公園玩，在公園大門口，被告
    遠遠走過來用手指著我，後來被告就打我，叫我往巷子那邊
    走，我不要去，被告拉我走，我只好往公園裡走，後來有一
    個我不認識的男生走過來，說你不要對女孩子這樣，有事慢
    慢講，被告懷疑我跟該名男子有串通好，被告一生氣就說不
    好聽的話，叫該名男子不要管我們的事情，該男子可能因為
    不高興，拿出一把剪刀，被告就放開我的手，從背包中拿出
    槍，槍口近距離靠著我的頭，但沒有抵到，要我跟他回鶯歌
    ，並恐嚇我如我不跟他回去，就要開槍，我嚇到了，當時證
    人鄧慧敏就在老人館前面跟被告說「你不要對小姐這樣子，
    有事慢慢講，若她欠你錢也要慢慢講」，這時被告又用槍指
    著證人鄧慧敏說你不要管，再管的話我就要開槍，並用槍指
    著證人鄧慧敏，因為他用槍指著鄧慧敏時就把我放開，我就
    趕快躲進老人館等語（本院卷第107頁）；證人鄧慧敏於偵
    查中證述：當天我在老人館做完事情到外面，看到被告右手
    持槍，左手拖著周岱樺從面對老人館之右邊走來，我就喊被
    告說「你為何押一個女生，快把槍放下」。我喊完後，被告
    先跟我說「沒你的事，你不要管」，接著以槍指著我；我看
    到被告右手拿槍，周岱樺是站在被告的左手臂及胸膛間的空
    間等語（偵卷第42、85頁）；於本院復證稱：我當時人在老
    人館外，看到被告拖著周岱樺，被告用左手從周岱樺後面摟
    住她的脖子，另一手拿著空氣槍，我說有什麼事用說的，把
    槍放下來，被告說不關我的事情，叫我不要管閒事，說這句
    話時用槍指了我一下；我沒有看到全部案發經過，只看到被
    告、周岱樺拉拉扯扯，被告摟著周岱樺的脖子，站在周岱樺
    的後面等語（本院卷第121至122、123頁）。稽核比對證人
    周岱樺、鄧慧敏之前揭證詞，2人就被告有於拉扯住告訴人
    周岱樺時持槍，並喝令鄧慧敏不要多管閒事，持槍指向鄧慧
    敏等情所述均相符合，再佐以證人鄧慧敏與被告、告訴人素
    不相識，且無仇隙乙情，業據被告、證人鄧慧敏供述明確（
    本院卷第131、123頁），證人鄧慧敏於偵查及審理中為證言
    時均於朗讀結文後依法具結，顯無為誣陷與其素不相識之被
    告或迴護與其毫不相識之告訴人，而甘冒偽證罪處罰之可能
    ；另參酌被告於檢察官內勤訊問時，於並未有人提及其持槍
    指著告訴人周岱樺時，即自行表示「我沒有以槍指著周岱樺
    的頭」，經檢察官表示方才並未有說被告以槍指著周岱樺，
    為何被告為此表示時，被告則稱「剛剛好像有這樣說」等情
    （偵卷第22頁），足認被告確有於拉扯住告訴人周岱樺時持
    槍指向周岱樺，並喝令鄧慧敏不要多管閒事，復持槍指向鄧
    慧敏之事實。
  (三)被告雖辯稱拿槍出來係要對抗要對其傷害之嫖客等語。經查
    ，被告於本院時稱：當時周岱樺與一名嫖客在一起，我接近
    他們約二、三公尺，我都還沒有講話，周岱樺就跟嫖客說「
    就是他、就是他」，嫖客就拿出刀要殺我云云。惟依被告於
    警詢、偵查時均稱：當時係一名路人對其說不要對女生這樣
    過份，不然要殺你等語（警卷第3頁、偵卷第22頁），依被
    告於警詢、偵查所述，該男子持刀係基於阻止其對周岱樺為
    拉扯之行為，並非係基於周岱樺之指使，觀諸被告前後供述
    之變化，被告顯有不斷修正供詞，以導引至對自己有利方向
    之傾向。依證人周岱樺於本院之證述，當時雖有一不詳男子
    見狀持剪刀制止被告，惟被告將槍枝取出後，該男子隨即離
    去（本院卷第108至109頁），被告亦供稱：我從包包裡拿出
    玩具槍來，跟嫖客說沒有你的事，我就叫嫖客走，嫖客就臉
    色慘白的走掉（本院卷第103頁），顯見被告將槍枝取出後
    ，該名男子隨即離去；而依證人鄧慧敏於本院之證述，其並
    未見到有一名男子要拿刀砍被告（本院卷第123頁），足認
    證人鄧慧敏見到被告持槍拉扯告訴人周岱樺時，該男子業已
    離去，而被告於該男子離去後，猶持槍先後指向周岱樺、鄧
    慧敏，故即令被告最初持槍時係要對抗該男子，於該男子離
    去後，即非再係對抗該男子，足堪認定，是被告所辯，不足
    採信。
  (四)按刑法第305條所謂致生危害於安全，係指受惡害之通知者
    ，因其恐嚇，生安全上之危險與實害而言（最高法院26年渝
    非字第15號判例意旨參照）。被告所持空氣槍1支，經鑑驗
    之彈丸單位面積動能為19焦耳／平方公分，雖尚未超過日本
    科學警察研究之可射入人體皮肉層之彈丸單位動能面積20焦
    耳／平方公分，亦未超過內政部警政署刑事警察局測試之足
    以射入豬隻皮肉層之彈丸單位面積動能24焦耳／平方公分，
    而認不具殺傷力，此有內政部警政署刑事警察局99年7月22
    日刑鑑字第0990096978 號鑑定書在卷可參（偵卷第50頁）
    ，惟依該槍枝之外觀，並無法隨即得知該槍枝不具殺傷力，
    此有扣案之空氣槍及其照片可按（警卷第17、18頁），一般
    人於不知槍枝不具殺傷力之情形下，遭人以槍枝揮指，自會
    產生恐懼，此參諸證人周岱樺於本院證稱當時有被嚇到（本
    院卷第107頁）、證人鄧慧敏於本院證述當時會覺得害怕等
    語自明（本院卷第122頁）。本件被告因要告訴人與其處理
    彼此間之糾紛不成，竟持該空氣槍分別指向告訴人周岱樺、
    被害人鄧慧敏，該等舉動，足以使告訴人周岱樺、被害人鄧
    慧敏心生畏懼，自已達危害安全之程度。
  (五)被告另辯稱周岱樺於其在押期間，多次前往看守所探望，且
    依告訴人之表現，並無害怕，告訴人亦有表示並未向警察說
    被告拿槍恐嚇等語。經查，被告在押期間，告訴人曾前往台
    灣宜蘭看守所探望被告4次，此有台灣宜蘭看守所99年8月9
    日宜所戒字第0992800026號函所附台灣宜蘭監獄接見登記暨
    寄物表可稽（偵卷第65至68頁），惟此係事後所發生之事，
    並不影響先前被告已持空氣槍恐嚇周岱樺、鄧慧敏之事實；
    且觀諸檢察官所製作告訴人前往看守所探望被告時之對話勘
    驗筆錄（偵卷第69至77頁），告訴人多係安撫被告，倘告訴
    人確係要誣陷被告，自無多次前往探視、安撫之理，此佐以
    告訴人於本院亦稱：我去看被告沒有什麼目的，我想說是朋
    友一場，被告太衝動，被告人也不錯，只是不知悔改等語自
    明（本院卷第108頁）；又告訴人於看守所雖有與被告為下
    列對話：「被告：那個證人講我拿槍抵住他，你也說我用槍
    抵住你，根本是鬼扯。告訴人：我沒有我沒有。被告：沒有
    ？我跟你講，那裡面筆錄都寫得清清楚楚。告訴人：我跟你
    講沒有講」（偵卷第72頁），然細究2人所有對話內容（偵
    卷第69至77頁），告訴人所述應係在安撫被告，此觀告訴人
    一再向被告表示要撤銷本案及不會出庭等語自明，故此部分
    證據並無從為被告有利之認定。
  (六)至被告聲請調閱看守所會客光碟，因該光碟業據檢察官勘驗
    ，並製作勘驗筆錄在卷（偵卷第69至77頁），被告對檢察官
    所製作接見光碟勘驗筆錄亦表示沒有意見（本院卷第128頁
    ），是本院認此部分無再予調閱之必要，並此敘明。
  (七)綜上，被告所辯不足採信，本件事證明確，被告犯行堪予認
    定，應依法論科。
四、核被告上開所為，均係犯刑法第305條之恐嚇危害安全罪。
    被告先後對周岱樺、鄧慧敏為恐嚇之犯行，犯意各別，行為
    互殊，應予分論併罰。蒞庭檢察官具體求刑2罪各有期徒刑5
    月，應執行有期徒刑8月，雖非無據，惟本院審酌被告前有
    恐嚇、妨害自由等前科，有台灣高等法院被告前案紀錄表可
    按，素行非佳，與告訴人間之情感及金錢糾紛，不思循正途
    解決，竟以持空氣槍之方式為恐嚇行為，並對勸阻之被害人
    鄧慧敏亦持空氣槍為恐嚇行為，告訴人、被害人鄧慧敏均以
    為該空氣槍為真槍，所造成心理之恐懼非輕，犯後復飾詞否
    認，態度不佳等一切情狀，認以量處如主文所示之刑，並定
    應執行刑，暨諭知易科罰金之折算標準為當。扣案空氣槍1
    支（槍枝管制編號：0000000000號），為供本件恐嚇所用之
    物，業如前述，且為被告所有，亦為被告供述屬實（警卷第
    2頁），爰依刑法第38條第1項第2款宣告沒收。
據上論斷，應依刑事訴訟法第299條第1項前段，刑法第305條、
第41條第1項前段、第8項、第38條第1項第2款、第51條第5款，
判決如主文。
本案經檢察官張立言到庭執行職務。
中    華    民    國   100    年    6     月    16    日
                  刑事第二庭  法  官  王耀興
以上正本證明與原本無異。
如不服本判決應於收受送達後十日內向本院提出上訴書狀，並應
敘述具體理由；其未敘述上述理由者，應於上訴期間屆滿後二十
日內向本院補提理由書(均須按他造當事人之人數附繕本)「切勿
逕送上級法院」。
                              書記官  林家妮
中    華    民    國   100    年    6     月    17    日
附錄本案論罪科刑法條：
刑法第305 條
以加害生命、身體、自由、名譽、財產之事，恐嚇他人致生危害
於安全者，處二年以下有期徒刑、拘役或三百元以下罰金。